【裁判字號】    97,易,3210
【裁判日期】    970919
【裁判案由】    詐欺
【裁判全文】
臺灣臺中地方法院刑事判決              97年度易字第3210號
公  訴  人  臺灣臺中地方法院檢察署檢察官
被      告  甲○○
上列被告因詐欺案件，經檢察官聲請簡易判決處刑（聲請案號：
97年度偵字第14041號），經本院沙鹿簡易庭認不宜以簡易判決
處刑，簽由本院改依通常程序審理，經本院合議庭裁定改依簡式
審判程序審理，判決如下：
    主    文
甲○○共同商業負責人，以明知為不實之事項，而填製會計憑證
，處拘役貳拾日。扣案之壓印機壹臺沒收；又共同商業負責人，
以明知為不實之事項，而填製會計憑證，處拘役貳拾日。扣案之
壓印機壹臺沒收。又共同商業負責人，以明知為不實之事項，而
填製會計憑證，處拘役貳拾日。扣案之壓印機壹臺沒收。又共同
商業負責人，以明知為不實之事項，而填製會計憑證，處拘役貳
拾日。扣案之壓印機壹臺沒收。又共同商業負責人，以明知為不
實之事項，而填製會計憑證，處拘役貳拾日。扣案之壓印機壹臺
沒收。應執行拘役玖拾日，緩刑貳年。扣案之壓印機壹臺沒收。
    犯罪事實及理由
一、犯罪事實：張麗真（業經本院於民國97年5月30日以97年度
    訴字第656號判處有期徒刑8月確定）係址設臺中巿大雅路12
    0號之2「夢園視聽歌唱名店」之負責人，為商業會計法第4
    條所規定之商業負責人。甲○○明知「夢園視聽歌唱名店」
    係財團法人聯合信用卡處理中心（下稱聯合信用卡處理中心
    ）的特約商店，應以該店實際營業範圍內之簽帳消費為限，
    始得透過聯合信用卡處理中心向信用卡發卡銀行請領款項，
    不得接受非消費性之簽帳融資墊款，竟與張麗真共同基於意
    圖為自己不法所有之概括犯意聯絡及共同明知為不實之事項
    ，而填製會計憑證之犯意聯絡，分別於附表之時間，在張麗
    真所經營之「夢園視聽歌唱名店」內，由甲○○持其所申辦
    之臺新銀行卡號0000000000000000號信用卡交予張麗真，由
    張麗真以「夢園視聽歌唱名店」向中華商業銀行訂立特約商
    店合約書取得刷卡機、空白簽帳單等設備，以「假消費、真
    借貸」的方式，並以刷卡金額換取9成現金之比例，刷卡如
    附表所示之金額，致臺新銀行人員陷於錯誤，誤認係甲○○
    實際的簽帳消費，而同意代為墊付消費款。再由張麗真將上
    開不實的刷卡消費款項，填製於「夢園視聽歌唱名店」留存
    作為內部憑證，足以證明會計事項發生，屬於商業會計原始
    憑證的消費簽帳單（二聯式，包括商店存根及顧客存根）。
    張麗真並於甲○○完成刷卡手續後，依上開比例當場給付甲
    ○○現金。嗣「夢園視聽歌唱名店」即經由電子終端機傳輸
    消費紀錄的方式，透過聯合信用卡處理中心向國泰世華商業
    銀行請領款項，致臺新銀行人員陷於錯誤，而於甲○○消費
    後撥款如附表所示之金額予「夢園視聽歌唱名店」，甲○○
    、張麗真從中獲取不法利益，使臺新銀行受有呆帳風險，足
    以生損害於發卡之臺新銀行。嗣經警方於96年12月13日，持
    搜索票搜索「夢園視聽歌唱名店」時，當場查扣壓印機1臺
    ，而查獲上情。
二、證據名稱：
(一)、被告甲○○於警詢、偵查及本院審理時之自白。
(二)、證人即共同被告張麗真於警詢、偵查時之證言、證人即中華
    商業銀行人員廖德烊於警詢時之證言。
(三)、扣案之壓印機1臺可稽。
(四)、臺中市政府營利事業登記證、問題特約商店調查回報、商店
    交易明細、本院97年度訴字第656號判決各乙份、消費證明
    單影本5張在卷可參。
三、論罪科刑部分：
(一)、核被告甲○○所為，係犯刑法第339條第1項詐欺取財罪、商
    業會計法第71條第1款以明知為不實之事項，而填製會計憑
    證罪。
(二)、被告與張麗真2人間，有犯意聯絡及行為分擔，為共同正犯
    。
(三)、又被告以一刷卡詐騙行為而上開觸犯詐欺取財及以明知為不
    實之事項，而填製會計憑證罪2罪名，屬想像競合，應從一
    重之以明知為不實之事項，而填製會計憑證罪。
(四)、被告前開5次以明知為不實之事項，而填製會計憑證罪，犯
    意各別，行為名不同，應分論併罰。
(五)、爰審酌被告犯罪之動機、目的、手段，犯罪後迄今，確有按
    期向臺新銀行繳納信用卡刷卡金額，有被告所提出之臺新銀
    行信用卡帳單影本、郵政劃撥儲金存款收據影本數份在卷可
    參，所生之危害非鉅，犯罪後坦承犯行，態度尚稱良好等一
    切情狀，量處如主文所示之刑，併定其應執行刑及易科罰金
    之折算標準，以示懲儆。
(六)、末查，被告前未曾因故意犯罪受有期徒刑以上刑之宣告，有
    臺灣高等法院被告前案紀錄表1份附卷可稽，被告係因一時
    經濟不佳，致罹刑章，犯罪後坦承犯行，且確有按期向臺新
    銀行繳納信用卡刷卡金額，已如前述，足見其已知悔悟，堪
    認被告經此論罪科刑之教訓，當知警惕，應無再犯之虞，本
    院認其所宣告之刑，以暫不執行為適當，爰依刑法第74條第
    1項第1款規定，諭知緩刑2年，以啟自新。
(七)、扣案之壓印機1臺，係共犯張麗真所有，供本件犯罪所用之
    物，應依刑法第38條第1項第2款之規定，予以宣告沒收。
據上論斷，應依刑事訴訟法第452條、第273條之1第1項、第299
條第1項前段、第310條之2，商業會計法第71條第1款，刑法第11
條前段、第28條、第55條、第339條第1項、第41條第1項前段，
刑法施行法第1條之1，判決如主文。
中    華    民    國    97    年    9    月    19     日
                        臺灣臺中地方法院刑事第五庭
                            法  官  劉麗瑛
上正本證明與原本無異。
如不服本判決，應於收受送達後10日內向本院提出上訴書狀（應
敘述具體理由並附繕本）。
上訴書狀如未敘述理由，應於上訴期間屆滿後20日內補提理由書
於本院。
                            書記官  王玟
中    華    民    國    97    年    9     月   19     日
附錄論罪科刑法條
商業會計法第71條
商業負責人、主辦及經辦會計人員或依法受託代他人處理會計事
務之人員
有下列情事之一者，處 5 年以下有期徒刑、拘役或科或併科新臺
幣 60 萬元以下罰金：
一、以明知為不實之事項，而填製會計憑證或記入帳冊。
二、故意使應保存之會計憑證、會計帳簿報表滅失毀損。
三、偽造或變造會計憑證、會計帳簿報表內容或毀損其頁數。
四、故意遺漏會計事項不為記錄，致使財務報表發生不實之結果
    。
五、其他利用不正當方法，致使會計事項或財務報表發生不實之
    結果。
刑法第339條
意圖為自己或第三人不法之所有，以詐術使人將本人或第三人之
物交付者，處5年以下有期徒刑、拘役或科或併科1千元以下罰金
。
以前項方法得財產上不法之利益或使第三人得之者，亦同。
前二項之未遂犯罰之。
【附表】
 ┌──┬────────┬────┬───────┬────┐
 │編號│時間（均為96年）│刷卡金額│甲○○取得現金│消費證明│
 │    │                │        │              │單號碼  │
 ├──┼────────┼────┼───────┼────┤
 │ 1  │9月7日14時21分  │55000元 │49500元       │014767  │
 ├──┼────────┼────┼───────┼────┤
 │ 2  │9月16日16時0分  │11000元 │9900元        │014779  │
 ├──┼────────┼────┼───────┼────┤
 │ 3  │10月5日13時6分  │40000元 │36000元       │014810  │
 ├──┼────────┼────┼───────┼────┤
 │ 4  │10月9日14時22分 │22000元 │19800元       │014823  │
 ├──┼────────┼────┼───────┼────┤
 │ 5  │10月18日16時34分│22000元 │19800元       │014836  │
 └──┴────────┴────┴───────┴────┘


司法院資訊處製作；財團法人民間司法改革基金會備份。
